【裁判字號】    98,財管,77
【裁判日期】    980820
【裁判案由】    指定遺產管理人
【裁判全文】
臺灣臺南地方法院民事裁定              98年度財管字第77號
聲  請  人  甲○○○
                        之1
前聲請人聲請選任被繼承人乙○○之遺產管理人事件，本院裁定
如下：
    主      文
選任丙○○為被繼承人乙○○之遺產管理人。
程序費用新臺幣壹仟元由被繼承人乙○○之遺產負擔。
    理      由
一、按繼承開始時，繼承人之有無不明者，由親屬會議於一個月
    內選定遺產管理人，並將繼承開始及選定遺產管理人之事由
    ，向法院報明；無親屬會議或親屬會議未於前條所定期限內
    選定遺產管理人者，利害關係人或檢察官，得聲請法院選任
    遺產管理人，並由法院依前項規定為公示催告；公示催告期
    限屆滿，無繼承人承認繼承時，其遺產於清償債權，並交付
    遺贈物後，如有剩餘，歸屬國庫，民法第1177條、第1178條
    第2項、第1185條分別定有明文。
二、聲請意旨略以：被繼承人乙○○（男，民國○○年○月○○日生
    ，身分證統一編號：Ｚ000000000號，民國98年4月1日死亡，
    生前最後處所：臺南柳營鄉旭山村山子63號）生前逾90年
    1月5日以其所有坐落臺南縣柳贏鄉○○○段625地號土地，
    設定抵押權予聲請人，以擔保其向聲請人借款新臺幣350萬
    元之物上保證，目前尚有債務尚未清償。因被繼承人死亡後
    ，其第一、三順位之繼承人均已向法院聲明拋棄繼承，第二
    、四順位繼承人已死亡，是否仍有應繼承之人不明，爰為期
    合法順利處分被繼承人名下之不動產以清償債務，特依民法
    第1176條第6項準用第1178條第2項之規定，為本件遺產管理
    人選任之聲明。
三、聲請人主張之上開事實，業據提出土地登記謄本、繼承系統
    表、本院98年度繼字第1030、1242號函為證，並經本院依職
    權調取本院上開號卷宗審閱屬實，聲請人主張堪信為真實；
    查被繼承人之繼承人均已聲明拋棄繼承權，是否尚有其他繼
    承人不明，又未適用民法第1177條規定選定遺產管理人，而
    聲請人為被繼承人之債權人，故聲請人以利害關係人聲請選
    任被繼承人之遺產管理人，核與上開規定並無不合，應予准
    許。
四、徵之選定遺產管理人，除慮及管理遺產之公平性外，亦需考
    量其適切性，亦即應以對被繼承人之遺產、遺債情形瞭解較
    深者優先選任為宜。本院認為被繼承人之配偶丙○○雖已拋
    棄繼承，然其既為被繼承人生前同住之配偶，對於被繼承人
    生前之財產及債權債務關係，應較他人知詳，且又具狀表明
    擔任遺產管理人之意願，定能對乙○○之遺產盡善良管理人
    之責。從而，本院認選任被繼承人之配偶丙○○為被繼承人
    乙○○之遺產管理人為適當，故選任被繼承人之配偶丙○○
    （身分證統一編號：Ｚ0000000000號）為被繼承人乙○○之
    遺產管理人如主文所示。
五、依非訟事件法第157條，裁定如主文。
中    華    民    國    98    年    8     月    20    日
                      家事法庭  法  官  郭貞秀
以上正本係照原本作成
抗告人如不服本裁定，得於收受本裁定正本送達後10日內，向本
院提出抗告
中    華    民    國    98    年    8     月    20    日
                                書記官  鄭隆慶


司法院資訊處製作；財團法人民間司法改革基金會備份。
